【裁判字號】    90,上易,1092
【裁判日期】    900329
【裁判案由】    賭博
【裁判全文】
臺灣高等法院臺中分院刑事判決                    九十年度上易字第一九二號
    上訴人
    即被告  甲○○
右上訴人因賭博等案件，不服臺灣臺中地方法院中華民國九十年三月二十九日第一審
判決（民國九十年度易字第七一四號，起訴案號：臺灣臺中地方法院檢察署民國八十
九年度偵字第一三八一七號、第一六三七九號），提起上訴，本院判決如左：
    主  文
上訴駁回。
甲○○緩刑參年。
    事實及理由
一、本案關於上訴人即被告（以下簡稱被告）甲○○部分經本院審理結果，認第一審
    判決該部分之認事用法及量刑均無不當，應予維持，除引用第一審判決書該部分
    記載之事實、證據及理由（如附件）外，並補充記載被告素行良好，未曾受有期
    徒刑以上刑之宣告。
二、被告在本院未提出其他有利之證據及辯解，其上訴意旨空言指摘原判決此部分不
    當，為無理由，應予駁回。查被告素行良好，未曾受有期徒刑以上刑之宣告，有
    臺灣高等法院被告全國前案紀錄表在卷可憑，且被告於本院審理期間，已表示悔
    改之意，故本院認為被告經此次刑之宣告，當知所警愓而無再犯之虞，因認其所
    受上開刑之宣告，以暫不執行為適當，爰併予宣告緩刑參年，用啟自新。至刑法
    第四十一條業於九十年一月四日修正，同年月十日經總統公布施行，是被告行為
    後法律已有變更，而修正後刑法第四十一條之規定於被告較為有利，併適用之，
    原審就此法律關係，固未加敘明而稍嫌疏漏，然於據上論斷欄已引用修正後刑法
    第四十一條，故應由本院加以補充敘明。
三、據上論斷，應依刑事訴訟法第三百七十三條、第三百六十八、刑法第七十四條第
    一款條判決如主文。
本案經檢察官乙○○到庭執行職務。
中      華      民      國      九十       年     七     月    十九     日
                                臺灣高等法院臺中分院刑事第十庭
                                      審判長法  官  林  照  明
                                            法  官  蕭  廣  政
                                            法  官  李  寶  堂
右正本證明與原本無異。
不得上訴。
                                            書記官  許  哲  禎
中      華      民國      九十       年     七     月    二十     日
                                                                        Ｒ
附件：
臺灣臺中地方法院刑事判決                            九十年度易字第七一四號
    公  訴  人  台灣台中地方法院檢察署檢察官
    被      告  甲○○  男  二十歲（民國○○○年○月○○○日生）
                        住台中市○區○○里○○路二六巷一號八樓之十三
                        身分證統一編號：Ｆ一二五二七三號
                羅文駿  男  二十歲（民國○○○年○月○○日生）
                        住台中市○○區○○里○○路五六二號之十八樓之二
                        居台中市○○區○○里○○路○段五六二之一號八樓之二
                        身分證統一編號：Ｚ000000000號
                廖光斌  男  二十三歲（民國○○○年○月○○○日生）
                        住台中市○區○○里○○路一九二巷三號
                        身分證統一編號：Ｂ0000000三號
                劉信仲  男  三十六歲（民國○○○年○月○○○日生）
住台北市○○區○○里○○街五十七巷十八弄五號
                        身分證統一編號：Ａ一二五七六一八號
                張豐嘉  男  五十一歲（民國○○○年○○月○○日生）
                        住台中市○○區○○里○○路廿二巷八號
                        身分證統一編號：Ｌ一0000000號
右列被告因賭博案件，經檢察官提起公訴（八十九年度偵字第一三八一七號、第一六
三七九號），本院判決如左：
    主  文
甲○○共同以賭博為常業，處有期徒刑貳月，如易科罰金，以佰元折算壹日。扣案
如附表所示之電動機具及新台幣玖佰元，均沒收；又意圖使犯人隱避而頂替，處有期
徒刑參月，如易科罰金，以佰元折算壹日。主刑部分應執行有期徒刑肆月，如易科
罰金，以佰元折算壹日。
羅文駿、廖光斌、劉信仲、張豐嘉在公眾得出入之場所賭博財物，各處罰金參仟元，
如易服勞役，均以參佰元折算壹日。
    事  實
一、緣蕭丁炎（另案因判決確定，業經檢察官為不起訴處分確定）自民國（下同）八
    十九年五年間某日起，在其所經營位在台中市○○區○○街一○七號「水軒便利
    商店」公眾得出入之場所，擺設如附表所示之電動賭博機具共六台，詎甲○○與
    蕭丁炎共同基於以賭博為常業之犯意聯絡，蕭丁炎以每月新台幣（下同）一萬八
    千元之代價僱用甲○○為店員，負責開分、洗分及兌換現金之工作，玩賭之方式
    為：由賭客交付現金，以一比一之比率開分，所得積分以一比一之比率兌換現金
    ，若未押中則押金歸蕭丁炎所有之方式，與不特定人對賭財物，甲○○即以此為
    業，並恃此維生。嗣為警於八十九年八月十一日晚間十一時五十分許，在上址臨
    檢查獲羅文駿、廖光斌、劉信仲、張豐嘉正在把玩上開電動機具，並當場扣得如
    附表所示之電動機具及賭資九百元；甲○○為圖隱避蕭丁炎上開賭博罪刑責，竟
    於八十九年八月二十四日（起訴書誤繕為八月二十五日）偵訊中，自白自己為上
    開便利商店之負責人，前揭電動機具係伊於八十九年八月初自蕭丁炎處受讓，而
    在該址繼續經營該等電動機具，以頂替蕭丁炎之刑責。
二、賭博部分案經台中市警察局第四分局報告臺灣臺中地方法院檢察署檢察官偵查起
    訴；另被告甲○○頂替部分，經同署檢察官自動檢舉偵查起訴。
    理  由
一、訊據被告甲○○對上揭賭博事實坦承不諱，惟矢口否認有為何頂替之犯行，辯稱
    ：該店老闆係蕭丁炎，在本件查獲前蕭丁炎曾說想把店以三十萬元代價頂讓給伊
    ，伊先交付三十萬元，約定等營利事業登記證下來時，才把店頂下來，在未頂讓
    前，伊還是該店的店員云云；被告羅文駿、廖光斌、劉信仲、張豐嘉固坦承於上
    開時地把玩電動機具，惟矢口否認有為何賭博之犯行，被告廖光斌、劉信仲、張
    豐嘉辯稱：伊等是第一次至該店玩，不知是否可以兌換現金或獎品，若打贏累積
    積分至五千分就可以換飲料云云；被告羅文駿則辯稱：伊不曾換過現金，但累積
    積分至五千分就可以換飲料云云。然查：
（一）賭博罪部分：被告甲○○就上揭賭博犯行坦承不諱；被告羅文駿、廖光斌、劉
      信仲、張豐嘉雖辯稱未有賭博犯行，然渠等於警、偵訊中均坦承有為前開犯行
      ；另被告甲○○於警訊中曾陳稱：賭客中羅文駿曾換過現金，而廖光斌、劉信
      仲、張豐嘉雖然是第一次來店裡消費，但三人均知是賭博電玩，可以兌換現金
      （見偵查卷第十三頁正面、第十四頁）等語明確，並有扣案如附表所示之電動
      機具六台、賭資九百元可稽，且有現場照片三幀、現場圖一紙附卷可憑。足見
      被告甲○○自白確與事實相符；被告羅文駿、廖光斌、劉信仲、張豐嘉上開所
      辯，顯係事後飾卸之詞，不足採信。
（二）頂替罪部分：被告甲○○辯稱：伊並無頂替之意，當初交付三十萬元頂讓該店
      時，與蕭丁炎約定，待營利事業登記證之負責人變更後，才將該店交由伊經營
      ，營利事業登記證之負責人變更前，伊還是店員云云。惟查：被告甲○○於八
      十九年八月二十四日第二次偵訊中先陳稱：「（問：該商店負責人是蕭丁炎？
      ）當時營利事業登記證尚在變更中，負責人尚未變更過去，所以是蕭丁炎，而
      實際上我在八十九年八月初即由我接任負責人，只是登記變更尚未核發下來。
      」（見偵查卷第四十七頁背面）；蕭丁炎於當日偵訊中亦陳稱：該商店業於八
      十九年八月間頂讓予被告甲○○（見偵查卷第四十六頁背面）。被告甲○○與
      蕭丁炎二人均指陳：自八十九年八月間起，便利商店之實際上負責人為被告甲
      ○○；然被告甲○○於同年九月二十五日偵訊中改稱：因蕭丁炎有前案未結，
      所以等其前案結了之後再辦理登記，伊僅與蕭丁炎洽談頂店事宜，伊還是店員
      （見偵查卷第五十五頁背面）。被告甲○○所供已前後不一；又被告甲○○於
      警訊，及第一次偵訊中（八十九年八月十二日）均明白指稱：該便利商店負責
      人為蕭丁炎，伊僅受雇於蕭丁炎（見偵查卷第十四頁正面、第四十頁正面）；
      再被告甲○○與蕭丁炎二人於偵訊中，就如何交付三十萬元價金，有無書面契
      約，及究委由何人辦理營利事業登記等事項，所供亦未能相符；再徵諸台中市
      政府八十九年九月一日八九經商字第一一八二二八號函及所檢附之「水軒便利
      商店」營利事業登記資料明細表，該商店並無變更登記之記錄等情，足見被告
      甲○○於八十九年八月二十四日第二次偵訊中自白係該商店之實際負責人之意
      為頂替蕭丁炎，隱避蕭丁炎其賭博刑責甚明。是被告甲○○上開所辯，為臨訟
      卸責之詞，尚難採信。本件事證明確，被告等犯行洵堪認定，應予依法論科。
二、按刑法上之常業犯，係指反覆以同類之行為為目的之社會活動之職業性犯罪而言
    ，查本件被蕭丁炎於所經營之「水軒便利商店」，擺設如附表所示之電動機具，
    與不特定人賭博財物，而被告甲○○亦坦承受雇於該店，擔任電動機具開分、洗
    分及職司賭客兌換現金等工作，顯係恃此為生，是核被告甲○○所為，係犯刑法
    第二百六十七條之常業賭博罪；又被告甲○○頂替部分，係犯刑法第一百六十四
    條第二項頂替罪；被告羅文駿、廖光斌、劉信仲、張豐嘉所為，均係犯刑法第二
    百六十六條第一項之普通賭博罪。被告甲○○與蕭丁炎二人間，就賭博罪部分，
    有犯意聯絡及行為分擔，均為共同正犯。被告甲○○所犯上開二罪間，犯意各別
    ，構成要件互殊，應予分論併罰。公訴人認被告甲○○所犯上開二罪間，有方法
    、結果之牽連關係，為牽連犯，容有誤會，附此敘明。爰審酌被告甲○○犯後坦
    承部分犯行；被告羅文駿、廖光斌、劉信仲、張豐嘉犯後猶飾詞狡卸，顯無悔意
    ，暨渠等犯罪之動機、目的、手段，犯罪所生之危害等一切情狀，各量處如主文
    所示之刑，被告甲○○定其應執行刑，並諭知易科罰金之折算標準；被告羅文駿
    、廖光斌、劉信仲、張豐嘉均諭知易服勞役之折算標準，以資懲儆。至扣案如附
    表所示電動賭博機具六台、賭資九百元，應依刑法第二百六十六條第二項宣告沒
    收之。
據上論斷，應依刑事訴訟法第二百九十九條第一項前段，刑法第二十八條、第一百六
十四條第二項、第二百六十六條第一項、第二項、第二百六十七條、第五十一條第五
款、第四十二條第二項、修正後刑法第四十一條第一項前段，罰金罰鍰提高標準條例
第一條前段、第二條，判決如主文。
中      華      民      國      九十      年      三    月    二十九    日
                                臺灣臺中地方法院刑事第六庭
                                    法  官  劉  麗  瑛
附表：
一、麻將台電動機具二台
二、小瑪琍電動機具一台
三、單機電動機具二台
四、撞球電動機具一台
右正本證明與原本無異。
如不服本判決，應於送達後十日內向本院提出上訴狀 （須附繕本） ，上訴於台灣高等
法院台中分院。
                                        書記官
中      華      民      國      九十      年      三    月    二十九    日
附錄論罪科刑法條
刑法第一百六十四條第二項、第二百六十六條第一項、第二百六十七條
刑法第一百六十四條第二項
意圖犯前項之罪而頂替者，亦同。
刑法第二百六十六條第一項
在公共場所或公眾得出入之場所賭博財物者，處一千元以下罰金。但以供人暫時娛樂
之物為賭者，不在此限。
刑法第二百六十七條
以賭博為常業者，處二年以下有期徒刑，得併科一千元以下罰金。
                                                                        Ｒ


司法院資訊處製作；財團法人民間司法改革基金會備份。
